臺灣士林地方法院刑事判決　　　　　　　96年度易字第1707號
公　訴　人　臺灣士林地方法院檢察署檢察官
被　　　告　甲○○
上列被告因詐欺案件，經檢察官提起公訴（96年度偵字第11326
號），暨併案審理（臺灣士林地方法院檢察署96年度偵字第1409
4 號），被告於準備程序中就被訴事實為有罪之陳述，本院合議
庭裁定由受命法官改依簡式審判程序審理，並判決如下：
    主  文
甲○○幫助意圖為自己不法之所有，以詐術使人將本人之物交付
，累犯，處有期徒刑陸月，如易科罰金以新臺幣壹仟元折算壹日
，減為有期徒刑參月，如易科罰金以新臺幣壹仟元折算壹日。
    事  實
一、甲○○曾於民國84年間，因背信、詐欺案件，經臺灣臺北地
    方法院於84年8 月25日以84年度訴字第1549號分別判決處有
    期徒刑3 月及5 月確定，再因搶奪案件，經臺灣臺北地方法
    院以85年度訴緝字第185 號判決處有期徒刑1 年確定，經同
    法院裁定應執行有期徒刑1 年6 月確定；復因違反麻醉藥品
    管理條例案件，經臺灣板橋地方法院於85年6 月24日以85年
    度易字第1223號判決處有期徒刑6 月確定，又因竊盜案件，
    經臺灣臺北地方法院以85年度訴緝字第185 號判決處有期徒
    刑8 月確定，再因偽造文書案件，經臺灣板橋地方法院於90
    年10月22日以90年度易字第3114號判決處有期徒刑3 月確定
    ，經法院裁定應執行有期徒刑1 年3 月確定；另因偽造文書
    案件，經臺灣板橋地方法院於91年3 月20日以90年度訴字第
    2036號判決處有期徒刑1 年確定，上開三者接續執行而於91
    年8 月27日縮短刑期假釋出監，嗣於92年5 月31日期滿未經
    撤銷假釋而執行完畢，詎其仍不知悔改，於95年11月9 日，
    因缺錢花用，在報紙上得知貸款廣告，乃以該廣告所留存之
    電話與不詳姓名之成年男子聯絡借款事宜，並相約見面，對
    方同意借款新臺幣（下同）3 萬元，但需提供銀行帳戶供使
    用，其明知將自己帳戶供作他人使用成為人頭帳戶，依一般
    社會生活之通常經驗，本可得預見其交付存摺等帳戶資料可
    能幫助不法犯罪集團掩飾或隱匿犯罪所得之財物，致使被害
    人及警方追查無門之情況下，仍不違背其本意，基於幫助詐
    欺取財之犯意，於同日，先前往臺北市○○區○○路4 段31
    0 號之臺北富邦商業銀行福港分行（下稱臺北富邦銀行福港
    分行）辦理更換印鑑後，復將其前於臺北富邦銀行福港分行
    申請設立000000000000號帳戶及之前於臺北市士林區○○○
    路○ 段197 號中華郵政股份有限公司士林社新里郵局（下稱
    士林社新里郵局）申請設立000-00000000000000號帳戶之存
    摺、提款卡及密碼，在臺北市○○區○○街25巷9 號住處前
    交付予該不詳姓名、年約30幾歲之成年男子，並取得30,0
    00元之借款。該成年男子即將上開提存工具轉交予其他詐欺
    集團成員。該詐欺集團成員乃基於意圖為自己不法所有之詐
    欺取財犯意，分別於附表編號1 至2 所示之時間、以所示之
    詐騙方法，致使附表編號1 至2 所示之被害人施霆竣、陳怡
    芬陷於錯誤，將附表編號1 至2 所示之金額、於所示之時間
    分別匯入如附表編號1 至2 所示之帳戶內，而詐騙集團成員
    待上揭被害人匯款至上述帳戶後，即行提領一空。嗣施霆竣
    、陳怡芬等發覺遭詐騙後報警循線查獲。
二、案經臺灣士林地方法院檢察署檢察官於他案件中簽分偵查起
    訴暨併案審理。
    理  由
一、上開犯罪事實，業據被告甲○○於本院審理中坦承不諱，且
    經證人即告訴人施霆竣、陳怡芬於警詢中指證明確（見臺灣
    臺北地方法院檢察署96年度偵字8632號偵查卷第14頁，臺灣
    臺北地方法院檢察署95年度偵字26321 號偵查卷第10至12頁
    ），並有臺北富邦銀行自動櫃員機交易明細表影本3 紙、台
    北富邦銀行福港分行96年5 月30日北富銀福港字第09605300
    3 6 號函所附被告甲○○於臺北富邦銀行福港分行開戶資料
    及交易往來明細1 份、郵政國內匯款執據影本1 紙、中華郵
    政公司自動櫃員機交易明細表影本1 紙、中華郵政股份有限
    公司臺北郵局95年11月29日北營字第0950905086號函所附被
    告甲○○於士林社新里郵局開戶資料及交易往來明細1 份在
    卷（見臺灣臺北地方法院檢察署96年度偵字8632號偵查卷第
    18、19、31、32、33頁，臺灣臺北地方法院檢察署96年度他
    字4971號偵查卷第19至28頁，臺灣臺北地方法院檢察署95年
    度偵字26321 號偵查卷第16頁）可稽，應甚明確，而堪認定
    。
二、按金融存款帳戶，係作為存戶個人財產保管之用，與存戶之
    存摺、提款卡及密碼相結合，其專屬性、私密性甚高，除非
    本人或與本人具密切之關係者，難認有何理由可自由流通使
    用該存摺、提款卡及密碼，而一般人亦均應有妥為保管存摺
    、提款卡及密碼，以防止被他人冒用之認識，縱有特殊情況
    偶有將存摺、提款卡及密碼交付他人之需，亦必深入瞭解其
    用途後再行提供使用，此為吾人日常生活經驗與事理；且觀
    諸現今社會上，詐騙者蒐購人頭帳戶，持以作為詐欺取財犯
    罪所得掩飾之用，常有所聞，出借帳戶予非親非故之人，受
    讓人可能係為從事詐欺犯罪，已屬人盡皆知之事，被告於本
    院審理中亦自承：伊交帳戶提存工具交予他人，有懷疑對方
    會拿伊的帳戶作為詐欺使用等語（參見本院卷第94頁），是
    被告應可預見收取其提供帳戶之不詳姓名之男子恐將利用其
    金融機構帳戶，作為詐欺犯罪使用，竟仍將事實欄所示帳戶
    之存摺、提款卡、密碼及印章等提領工具交付予該不熟識之
    人，供詐欺集團作為上開詐欺取財犯罪使用，顯不違反其本
    意，其幫助他人犯詐欺取財罪之不確定故意至明，則被告幫
    助犯詐欺取財之犯行堪以認定。
三、核被告所為，係犯刑法第339 條第1 項之詐欺取財罪。被告
    對詐欺正犯提供帳戶資以助力，但並未參與詐欺犯罪行為之
    實行，應屬幫助他人實行犯罪行為，為幫助犯，乃依刑法第
    30條第2 項之規定減輕其刑。又被告同時將上開2 帳戶之提
    存工具交付予詐欺集團成員，應認屬一行為。再上開詐欺集
    團如附表所示2 次詐欺取財犯行，犯意個別，雖應分論併罰
    ，惟被告係以一提供帳戶之幫助行為，同時幫助詐欺集團詐
    得前揭被害人財物，係一行為而觸犯2 個幫助詐欺取財既遂
    罪，為想像競合犯，應從一幫助詐欺取財既遂罪處斷。再被
    告有如事實欄所載前科執行情形，此有臺灣高等法院被告前
    案紀錄表在卷可稽，其於前案有期徒執行完畢後，5 年之內
    故意再犯本件有期徒刑以上之罪，為累犯，應依刑法第47條
    第1 項規定加重其刑。至公訴人於起訴書中雖未敘及被告提
    供士林社新里郵局提存工具致被害人陳怡芬受騙部分，惟此
    部分與本件起訴關於被害人施霆竣部分有想像競合犯之裁判
    上一罪關係，應為起訴效力所及，本院自得併予審究。爰審
    酌被告因一時失慮，竟輕易提供銀行帳戶供他人掩飾犯罪所
    得使用，非但增加被害人尋求救濟之困難，造成社會人心不
    安，而且助長詐騙犯罪者之氣焰，使詐欺犯罪者得以順利取
    得詐欺所得達27萬4,100 元，危害財產交易安全擾亂金融秩
    序甚鉅，惟查被告尚有2 位子女待撫育，業據其陳稱在卷，
    且其犯後坦承犯行、態度良好等一切情狀，量處如主文所示
    之刑，並諭知易科罰金之折算標準，再被告係於96年4 月24
    日以前犯本罪，應依中華民國96年罪犯減刑條例第2 條第1
    項第3 款之規定減其宣告刑期2 分之1 ，並諭知易科罰金之
    折算標準，以示懲儆。
據上論斷，應依刑事訴訟法第273 條之1 第1 項、第299 條第1
項前段，中華民國96年罪犯減刑條例第2 條第1 項第3 款、第7
條、第9 條，刑法第339 條第1 項、第30條第2 項、第55條、第
47條第1 項、第41條第1 項前段，刑法施行法第1 條之1 第1 項
、第2 項前段，判決如主文。
本案經檢察官翁偉倫到庭執行職務。
中　　華　　民　　國　　96　　年　　12　　月　　31　　日
                  刑事第一庭法　官  雷雯華
以上正本證明與原本無異。
如不服本判決，應於收受送達後10日內向本院提出上訴書狀，其
未敘述上訴之理由者並得於提起上訴後20日內向本院補提理由書
（均須按他造當事人之人數附繕本）。
                            書記官  陳如玲
中　　華　　民　　國　　96　　年　　12　　月　　31　　日
附表：
┌──┬──┬──┬────┬───┬────┬───┐
│編號│詐欺│被害│詐騙方法│匯款時│匯款帳號│詐得金│
│    │時間│人  │        │間    │        │額(新 │
│    │    │    │        │      │        │臺幣) │
│    │    │    │        │      │        │      │
├──┼──┼──┼────┼───┼────┼───┤
│ 1  │95年│施霆│施霆竣接│95年11│臺北富邦│3萬元 │
│    │11月│竣  │到姓名不│月10日│銀行福港│、100 │
│    │10日│    │詳、綽號│6時8分│分行3041│元    │
│    │凌晨│    │小悅之女│許、  │00000000│      │
│    │零時│    │子電話，│      │號帳戶  │      │
│    │20分│    │佯稱可提│95年11│        │3萬元 │
│    │許  │    │供援交服│月10日│        │      │
│    │    │    │務，惟須│6時10 │        │      │
│    │    │    │先操作提│分許、│        │      │
│    │    │    │款機以確│      │        │      │
│    │    │    │認身分，│95年11│        │1萬元 │
│    │    │    │乃依指示│月10日│        │      │
│    │    │    │陷於錯誤│6時12 │        │      │
│    │    │    │而操作匯│分許、│        │      │
│    │    │    │款。    │      │        │      │
│    │    │    │        │95年11│        │3 萬元│
│    │    │    │        │月11日│        │      │
│    │    │    │        │8 時18│        │      │
│    │    │    │        │分許、│        │      │
│    │    │    │        │      │        │      │
│    │    │    │        │95年11│        │6,000 │
│    │    │    │        │月11日│        │元    │
│    │    │    │        │8 時20│        │      │
│    │    │    │        │分許  │        │      │
│    │    │    │        │      │        │(合計 │
│    │    │    │        │      │        │10萬6,│
│    │    │    │        │      │        │100元)│
│    │    │    │        │      │        │      │
├──┼──┼──┼────┼───┼────┼───┤
│ 2  │95年│陳怡│陳怡芬接│95年11│士林社新│3萬元 │
│    │11月│芬  │到自稱姓│月10日│里郵局  │      │
│    │8日 │    │名楊家瑋│16時15│000-0000│      │
│    │    │    │之男子電│分許、│00000000│      │
│    │    │    │話，佯稱│      │45號帳戶│      │
│    │    │    │可交易中│      │        │      │
│    │    │    │國信託銀│95年11│        │13萬8,│
│    │    │    │行信用卡│月10日│        │000元 │
│    │    │    │紅利點數│16時28│        │      │
│    │    │    │，乃依指│分許  │        │      │
│    │    │    │示陷於錯│      │        │(合計 │
│    │    │    │誤而操作│      │        │16萬8,│
│    │    │    │匯款。  │      │        │000元)│
│    │    │    │        │      │        │      │
└──┴──┴──┴────┴───┴────┴───┘
附錄本案論罪科刑法條之依據：
刑法第339條第1項
意圖為自己或第三人不法之所有，以詐術使人將本人或第三人之
物交付者，處5年以下有期徒刑、拘役或科或併科1千元以下罰金
。
